【裁判字號】    95,台上,549
【裁判日期】    950324
【裁判案由】    清償債務
【裁判全文】
最高法院民事判決              九十五年度台上字第五四九號
    上  訴  人  亞洲信託投資股份有限公司
    法定代理人  乙○○
    訴訟代理人  周燦雄律師
    被 上訴 人  甲○○
                        之1號.
上列當事人間請求清償債務事件，上訴人對於中華民國九十三年
十一月二日台灣高等法院第二審判決（九十三年度重上字第二三
三號），提起上訴，本院判決如下：
    主  文
原判決廢棄，發回台灣高等法院。
    理  由
本件上訴人主張：被上訴人與第一審共同被告陳國安、周若甫、
張東朝（下稱陳國安等三人，均經第一審判命連帶給付確定）於
民國七十一年四月十二日共同簽立連帶保證書，約定於新台幣（
下同）三千萬元限額內連帶保證訴外人復興木業股份有限公司（
下稱復興木業公司）現在及將來所簽章之付款、承兌、背書或保
證之票據暨借款及其他一切債務。復興木業公司於七十四年六月
三日以伊為保證人簽發商業本票二紙，每紙金額一千萬元，到期
日同年七月三日，嗣因存款不足退票，由伊代墊二千萬元，經向
復興木業公司催討，除陸續償還一千三百九十八萬二千三百六十
三元及繳納至七十九年十二月三十一日之利息外，尚欠七百七十
八萬零六十八元本息等情，依消費借貸及連帶保證之法律關係，
求為命被上訴人與陳國安等三人連帶如數給付，及加付自八十年
一月一日起至清償日止按年息百分之六計算利息之判決。
被上訴人則以：伊未曾擔任復興木業公司系爭債務之連帶保證人
，況復興木業公司與上訴人間消費借貸關係並不存在。縱消費借
貸債務及連帶保證契約存在，上訴人基於連帶保證契約對伊之請
求權，亦已罹於時效而消滅等語，資為抗辯。
原審維持第一審所為上訴人敗訴部分之判決，駁回其上訴，無非
以：復興木業公司原經另案台灣台北地方法院於七十三年間裁定
准予重整，嗣經該院於九十二年二月二十六日以七十三年度整字
第一號裁定終止重整，現提起抗告中尚未確定，有民事裁定可稽
。按債權人就因公司重整計畫而減免之部分，請求公司連帶保證
人代負履行責任之權利，無論重整計畫之進行程度如何，不因公
司重整而受影響。是不論復興木業公司之重整程序是否終止，上
訴人得對連帶保證人依法主張其權利，不因重整程序之進行與否
而異。上訴人主張復興木業公司於七十四年六月三日簽發商業本
票二紙，每紙金額一千萬元，到期日同年七月三日，嗣因存款不
足退票，由伊於同年七月三日代墊二千萬元，復興木業公司除陸
續償還一千三百九十八萬二千三百六十三元及繳納至七十九年十
二月三十一日之利息外，尚欠七百七十八萬零六十八元本息之事
實，業據提出商業本票、退票理由單、帳卡、轉帳收入傳票、放
款紀錄表等件為證，核屬相符。足認上訴人確有代復興木業公司
墊款二千萬元，且復興木業公司確僅繳息至七十九年十二月三十
一日，本金餘額為七百七十八萬零六十八元。被上訴人否認復興
木業公司與上訴人有消費借貸關係，並不可採。上訴人又主張被
上訴人確有擔任復興木業公司系爭債務之連帶保證人，亦據提出
被上訴人立具之連帶保證書及約定書資以證明，且經證人即對保
人柯志鵬證稱：七十一年間有見到被上訴人，由其於約定書上簽
名作保等語，核該保證書印文與約定書印文相符，足證該保證書
及約定書為真正。被上訴人辯謂其非系爭債務之連帶債務人，自
非可採。又按請求權因十五年間不行使而消滅，民法第一百二十
五條定有明文。查上開保證債務發生於七十一年四月十二日，而
消費借貸債務成立於七十四年六月三日，況據上訴人陳稱：伊於
七十三年十月十九日之前代償復興木業公司本票二千萬元，該公
司於七十四年六月三日又委請伊發行一千萬元本票二張，清償以
前伊申報重整債權之二千萬元，但二千萬元沒有兌現，七十四年
七月三日開立二千萬元本票償還訴外人中華票券金融股份有限公
司，本票到期伊就代償。二千萬元就是還先前之二千萬元，復興
木業公司最後還是欠伊二千萬元等語，上開消費借貸債務成立於
七十四年六月三日無疑。而上訴人於九十二年五月二十八日始起
訴請求，有起訴狀足稽。被上訴人既為時效抗辯，則上訴人基於
連帶保證契約對被上訴人之請求權，已逾十五年時效而罹於消滅
。上訴人雖以時效中斷為抗辯，然未提出重整債權申報書，亦未
提出以何種文件申報資為證明其於何年月日向何人申報債權，申
報金額為何，上訴人所提出復興木業公司委託會計師函查資料（
見原審卷八七至八八頁）並非重整債權申報書，亦非由復興木業
公司所填寫，無法證明其上所載款項與系爭借貸債務有關及確有
列入重整債權。上訴人所辯時效中斷，尚非可採。況縱時效中斷
，亦因上訴人於請求後六個月內不起訴而視為不中斷。綜上，上
訴人依消費借貸及連帶保證之法律關係請求被上訴人給付七百七
十八萬零六十八元本息，即非正當，不應准許等詞，為其判斷之
基礎。
按消滅時效，自請求權可行使時起算。又消滅時效，因承認而中
斷。民法第一百二十八條、第一百二十九條第一項第二款分別定
有明文。該法文所稱之承認，不限於明示，即默示如一部清償、
支付利息等亦屬之。至於由承認所生絕對的中斷消滅時效之效力
，與由請求所生中斷消滅時效之效力不同，時效因起訴而中斷者
，若於請求後六個月內不起訴，視為不中斷，為民法第一百三十
條所明定，而時效因承認而中斷者，則無六個月內不起訴，視為
不中斷之情形。查上訴人於原審抗辯：「復興木業公司繳納利息
繳至七十九年十二月（三十一日），從這時點來算，上訴人起訴
仍在十五年請求權時效之內」、「檢附復興木業公司委託安侯協
和會計師事務所函查資料，由此資料足證復興木業公司承認該公
司截至八十四年十二月三十一日尚有表列催收款一千五百五十八
萬二千二百四十九元（本金）及八百七十五萬零三百九十元（應
付重整債權利息）存在。……亦可證主債務人（復興木業公司）
已承認系爭債務之存在，此亦足生時效中斷之效果」等情（見原
審卷四○、七五至七六、一○三至一○四頁），並據提出帳卡、
轉帳收入傳票、放款紀錄表及七十三年十一月二十一日復興木業
公司重整計畫書節本等供核（見一審卷五四、五六至五七頁及原
審卷八七至八八、一○六至一○七頁），攸關上訴人對於復興木
業公司之請求權之消滅時效已否因復興木業公司為承認而中斷。
原審未予論及，遽為上訴人敗訴之判決，自有未當。次查上訴人
提出之上開復興木業公司重整計畫書內附有擔保債權明細表載明
上訴人本金債權，原審並未論述該書證及其真正與否，卻謂：上
訴人未提出重整債權申報書，亦未提出以何種文件申報資為證明
其申報債權及申報金額云云，即為不利上訴人之認定，是否允當
，非無斟酌之餘地。又上訴人所提出復興木業公司委託安侯協和
會計師事務所函查資料之首頁右上角公司名稱處蓋有復興木業公
司大小章各一枚，則復興木業公司或重整人對於其上列載債務金
額等項是否知情？上開重整計畫書之有擔保債權明細表所記載上
訴人本金債權，究能否證明上訴人對於復興木業公司之該債權是
否為已申報之重整債權？此與上訴人就復興木業公司所負系爭債
務有無重整債權均有關聯。原審未遑詳查論及，遽以該函查資料
非由復興木業公司填寫，無法證明其上所載款項與系爭債務有關
及確有列入重整債權為由，而為不利上訴人之論斷，亦嫌疏略。
上訴論旨，指摘原判決不當，求予廢棄，非無理由。
據上論結，本件上訴為有理由。依民事訴訟法第四百七十七條第
一項、第四百七十八條第二項，判決如主文。
中    華    民    國  九十五  年    三    月  二十四  日
                      最高法院民事第三庭
                          審判長法官  吳  正  一
                                法官  劉  福  聲
                                法官  黃  義  豐
                                法官  簡  清  忠
                                法官  袁  靜  文
      本件正本證明與原本無異
                                      書  記  官
中    華    民    國  九十五  年    四    月    四    日
                                                      j


司法院資訊處製作；財團法人民間司法改革基金會備份。
